臺灣臺北地方法院民事判決　　　　　　 94年度簡上字第467號
　　上　訴　人　乙○○
　　訴訟代理人　甲○○
　　被 上 訴人　丙○○
上列當事人間清償債務事件，上訴人對於中華民國94年7 月11日
本院臺北簡易庭92年度北簡字第27358 號第一審判決提起上訴，
本院判決如下：
    主  文
原判決關於命上訴人給付部分，及該部分假執行之宣告，暨由上
訴人負擔訴訟費用之裁判均廢棄。
    事實及理由
一、被上訴人主張：上訴人自民國87年3 月30日始，以其所有之
    車號FF—6140號租賃小客車，掛牌靠行於伊擔任法定代理人
    之東京小客車租賃有限公司（下稱東京公司），然上訴人於
    靠行期間，共計積欠靠行費、燃料稅、牌照稅、違規罰款及
    保險費等費用達新台幣（下同）259,221 元，並由東京公司
    墊付，惟上訴人迄未償還。伊先前雖以個人名義聲請支付命
    令，但已於原審93年3月1日提出東京公司營利事業登記證，
    補正本件係以東京公司名義起訴，原審卻仍以伊為審判對象
    ，判命上訴人應給付伊74,483元。茲上訴人提起本件上訴否
    認上開欠款，並無理由等語（原審駁回被上訴人188,038 元
    及其利息部分，未據被上訴人聲明不服），並於本院答辯聲
    明：上訴駁回。
二、上訴人則以：被上訴人給付伊車款時，業已扣抵燃料稅等費
    用，故伊並未積欠被上訴人任何費用，且伊繳付款項後，將
    單據正本交由被上訴人作帳之用，被上訴人卻事後執該單據
    請求伊付款，實無理由等語，資為抗辯。原審依被上訴人請
    求，判決伊應給付74,483元及其利息，伊聲請不服，提起上
    訴。並於本院聲明：(一)原判決命上訴人給付部分及該部分假
    執行之宣告，暨由上訴人負擔訴訟費用之裁判廢棄；(二)上開
    廢棄部分，被上訴人在第一審之訴駁回。
三、按除別有規定外，法院不得就當事人未聲明之事項為判決，
    民事訴訟法第388 條定有明文。是法院所得判決者，應以當
    事人聲明之事項為判決範圍。又原告將原訴變更時，法院以
    其訴之變更為合法，而原訴可認為已因撤回而終結，應專就
    新訴裁判之（最高法院19年上字第1699號、66年台上字第33
    20號判例意旨參照）。次按第一審之訴訟程序有重大之瑕疵
    者，第二審法院得廢棄原判決，而將該事件發回原法院。但
    以因維持審級制度認為必要時為限。民事訴訟法第451 條第
    1項定有明文。此項規定，依同法第436條之1第3項規定，於
    簡易訴訟程序事件之第二審上訴程序準用之。
四、查本件被上訴人前聲請支付命令，雖在支付命令聲請狀上記
    載伊為債權人，惟案經上訴人聲明異議，視為起訴，被上訴
    人於原審審理中之93年3月1日提出聲請狀，陳稱：「茲補正
    債權人資料為東京公司，法定代理人丙○○，並稱由於債權
    人一時不察，漏撰公司抬頭，特此補正」等語，復提出東京
    公司營利事業登記證為憑（見原審卷第68頁、第69頁），其
    後陳述內容末尾，亦以東京公司法定代理人丙○○具名，嗣
    於94年1 月19日提出陳報狀亦列「陳報人即原告東京公司法
    定代理人丙○○」（見原審卷第72頁、第243 頁），且被上
    訴人於本院審理時再度陳稱：「我之前雖以我的名義聲請支
    付命令，但是後來我有補資料，說明我是公司負責人，而用
    公司來告，很奇怪不知為何原審判決會認為公司部分拿不回
    來，這樣判決不對」等語（見本院卷第31頁），另觀諸上訴
    人於原審所提數份答辯狀，亦均列東京公司為原告以為應訴
    （見原審卷第 117頁、143頁、第164頁、第187-1頁、第226
    頁）。足見，被上訴人已於原審訴訟進行中變更原告為東京
    公司，而其所主張之原因事實均係上訴人積欠靠行費、燃料
    費、牌照稅、違規罰款及保險費未償還等情，核與原起訴之
    基礎事實同一，依民事訴訟法第255條第1項第2 款規定，應
    予准許。職是，被上訴人變更原告為東京公司為合法，被上
    訴人之原訴可認為已因撤回而終結，法院應專就東京公司之
    新訴裁判。原審未察，仍以已消滅之原訴為實體之判決，顯
    違背民事訴訟法第388 條規定，其訴訟程序自屬有重大之瑕
    疵，基此所為之判決，亦屬訴外裁判，上訴人雖未指摘及此
    ，仍應由本院予以廢棄。至東京公司於原審之請求，既未裁
    判，本院無從審理，其於原審之訴訟繫屬仍不消滅，應由原
    審續予處理。
五、據上論結，本件上訴為有理由。依民事訴訟法第436 條之1
    第3 項、第451 條第1 項，判決如主文。
中　　華　　民　　國　　94　　年　　10　　月　　28　　日
                        民事第一庭審判長法官  詹文馨
                                        法官  張明暉
                                        法官  傅中樂
以上正本證明與原本無異。
不得上訴。
中　　華　　民　　國　　94　　年　　10　　月　　28　　日
                                      書記官  葉志昭
